【裁判字號】    99,台上,7712
【裁判日期】    991209
【裁判案由】    偽造文書等罪
【裁判全文】
最高法院刑事判決            九十九年度台上字第七七一二號
上  訴  人  許濰檍
選任辯護人  陳俊傑律師
上列上訴人因偽造文書等罪案件，不服台灣高等法院中華民國九
十八年七月十三日第二審判決（九十八年度上訴字第二０五四號
，起訴案號：台灣板橋地方法院檢察署九十七年度偵字第五八四
四號），提起上訴，本院判決如下：
    主    文
上訴駁回。
    理    由
按刑事訴訟法第三百七十七條規定，上訴於第三審法院，非以判
決違背法令為理由，不得為之。是提起第三審上訴，應以原判決
違背法令為理由，係屬法定要件。如果上訴理由書狀並未依據卷
內訴訟資料，具體指摘原判決不適用何種法則或如何適用不當，
或所指摘原判決違法情事，顯與法律規定得為第三審上訴理由之
違法情形，不相適合時，均應認其上訴為違背法律上之程式，予
以駁回。本件原判決係以不服地方法院之第一審判決而上訴者，
應向管轄第二審之高等法院為之，上訴書狀應敘述具體理由，上
訴書狀未敘述上訴理由者，應於上訴期間屆滿後二十日內補提理
由書於原審法院。逾期未補提者，原審法院應定期間先命補正，
刑事訴訟法第三百六十一條定有明文，又原審法院認為上訴不合
法律上之程式或法律上不應准許或其上訴權已經喪失者，應以裁
定駁回之。但其不合法律上之程式可補正者，應定期間先命補正
，刑事訴訟法第三百六十二條亦定有明文。再第二審法院認為上
訴書狀未敘述理由或上訴有第三百六十二條前段之情形者，應以
判決駁回之。但其情形可以補正而未經原審法院命其補正者，審
判長應定期間先命補正，刑事訴訟法第三百六十七條規定甚明。
本件上訴人許濰檍不服第一審論處其共同犯行使偽造私文書罪，
計三罪刑之判決，提起第二審上訴，於上訴書狀未敘述具體之上
訴理由，第一審法院已於民國九十八年四月十六日以板院輔刑修
九十七年度訴字第五五四一號函命其於文到七日內補正，該函於
同年月十七日送達於上訴人，有送達證書在卷可憑，上訴人逾期
已久，迄原審判決前，仍未補正，顯屬欠缺法律上必備之程式，
因而依上開規定，不經言詞辯論，駁回其第二審上訴。就形式上
觀察，原判決要無何違背法令之情形。上訴意旨略稱上訴人與其
夫即告訴人林富生已於九十七年五月二十一日離婚，並於同年十
二月六日遷出其與林富生原同居之台北縣中和市○○路一二九巷
二弄十四號，至台北縣板橋市○○○路○段一八０巷四號，第一
審法院命上訴人補正上訴理由之函文係送達於上開台北縣中和市
原址，由非同居人之上訴人之子林獻堂收受，顯非合法，原審未
調閱上訴人之戶籍資料，誤認上訴人未於法定期間內補提上訴理
由，而依上開規定，駁回其第二審上訴，應有判決不適用法則之
違誤。且原審判決於九十八年七月十七日十五時十五分送達予上
訴人，依送達證書記載，其應受送達人地址為台北縣中和市○○
路一二九巷二弄十四號，其上雖蓋有上訴人印章，然此與原判決
送達予林富生者，係同日同時為之，而林富生與上訴人結怨已深
，上訴人自不可能仍住該址，從而不能以該送達證書上有上訴人
所蓋印章，認已合法送達予上訴人本人等語。經查上訴人係於九
十七年十二月六日遷出原住址台北縣中和市○○路一二九巷二弄
十四號，至台北縣板橋市○○○路○段一八０巷四號，固有法務
部戶役政連結作業系統列印其個人基本資料可按，然上訴人於九
十八年一月二十日第一審準備程序期日，已當庭表示確定其送達
地址仍為台北縣中和市○○路一二九巷二弄十四號，嗣第一審判
決經依該址送達，依其送達證書所載，亦係由上訴人本人蓋章簽
收，上訴人並已於法定上訴期間內之九十八年四月十日提起第二
審上訴，其上訴理由狀仍記載上訴人之住址為台北縣中和市○○
路一二九巷二弄十四號。則第一審法院嗣以其第二審上訴未附具
體理由為由，命其補正之裁定（即九十八年四月十六日以板院輔
刑修九十七年度訴字第五五四一號函）仍依該址送達，依其送達
證書所載，由上訴人之同居人即其子林獻堂收受，與刑事訴訟法
第六十二條準用民事訴訟法第一百三十七條第一項補充送達之規
定，要無不合。況上訴人於上訴第二審之九十八年六月十六日復
已委任陳俊傑律師為其第二審之辯護人，亦未見其表示上訴人原
陳明應送達之地址有何變更，自不能以上訴人前於九十七年十二
月六日已遷出該址，認法院嗣依其陳明之地址所為送達，並非合
法。至原審法院於同日、同時依該址送達判決予上訴人及林富生
，此項對上訴人之送達是否合法，因與原判決以上開理由駁回上
訴人之第二審上訴之論斷無涉，亦不能執以指原判決為違法。是
上訴意旨以上情指原判決違背法令，核與法律規定得為第三審上
訴理由之違法情形不相適合。依上揭說明，本件上訴顯屬違背法
律上之程式，應予駁回。
據上論結，應依刑事訴訟法第三百九十五條前段，判決如主文。
中    華    民    國  九十九  年   十二   月    九    日
                      最高法院刑事第十一庭
                          審判長法官  黃  一  鑫  
                                法官  張  春  福  
                                法官  林  勤  純  
                                法官  陳  國  文  
                                法官  宋  明  中  
本件正本證明與原本無異
                                      書  記  官  
中    華    民    國  九十九  年   十二   月   十六   日
                                                       s

司法院資訊處製作；財團法人民間司法改革基金會備份。
